臺灣臺北地方法院刑事判決　　　　　　 95年度訴緝字第169號
　　公　訴　人　臺灣臺北地方法院檢察署檢察官
　　被　　　告　戊○○
　　　　　　　　　　　　現於台北看守所附設勒戒所
　　選任辯護人　王令冠律師
　　　　　　　　金學坪律師
上列被告因違反槍砲彈藥刀械管制條例案件，經檢察官提起公訴
（94年度偵字第716號、94年度偵字第14471號），本院判決如下
：
    主  文
戊○○未經許可，持有中共黑星制式手槍（中共NORINCO廠77型
口徑7.62mm之制式半自動手槍），處有期徒刑伍年陸月，併科罰
金新台幣拾萬元，罰金如易服勞役，以新台幣壹仟元折算壹日。
扣案中共製NORINCO廠77型口徑7.62mm之制式半自動手槍壹支（
含彈匣壹個，槍枝管制編號0000000000號）及金屬彈頭之土造具
殺傷力之子彈柒顆、制式子彈壹顆均沒收。
    事  實
一、戊○○明知可發射子彈具有殺傷力之制式手槍、子彈，為槍
    砲彈藥刀械管制條例所管制之物品，未經許可不得無故持有
    ，竟基於非法持有具有殺傷力制式手槍、子彈之犯意，於民
    國93年10月間某日持有制式手槍1枝（係中共製NORINCO廠77
    型口徑7.62mm之制式半自動手槍，槍枝管制編號：00000000
    00，含彈匣1個）、金屬彈頭之土造具殺傷力之子彈11顆及
    制式子彈4顆，將之置於在台北市○○路○段416巷13號4樓之
    4丙○○（案經台灣高等法院95年度上訴字第833號判處無罪
    確定）租屋處之主臥室電視櫃抽屜內，嗣於93年12月28日12
    時30分，為警執行搜索時，當場在丙○○前開租屋處主臥室
    電視櫃已上鎖之抽屜內查獲，並扣得前開中共黑星制式手槍
    1枝、土造子彈11顆（經實際試射4顆，剩餘7顆）及制式子
    彈4顆（經實際試射3顆，剩餘1顆）。
二、案經台北市政府警察局大安分局報告台灣台北地方法院檢察
    署檢察官偵查起訴。
    理  由
壹、程序部分
    按「被告以外之人於審判外之言詞或書面陳述，除法律有規
    定者外，不得作為證據。」刑事訴訟法第159條第1項定有明
    文；復按「被告以外之人於審判外向法官所為之陳述，得為
    證據。被告以外之人於偵查中向檢察官所為之陳述，除顯有
    不可信之情況者外，得為證據。」同法第159條之1亦有規定
    ；另按「被告以外之人於審判外之陳述，雖不符前四條之規
    定，而經當事人於審判程序同意作為證據，法院審酌該言詞
    陳述或書面陳述作成時之情況，認為適當者，亦得為證據。
    當事人、代理人或辯護人於法院調查證據時，知有第159條
    第1項不得為證據之情形，而未於言詞辯論終結前聲明異議
    者，視為有前項之同意。」同法第159條之5規定甚明。是證
    人丙○○雖具被告身分，以及證人乙○○、丁○○、甲○○
    等，於本件偵查及本院94年訴字第1436號案件審理中所為供
    述，因無何顯不可信之情況，均符合同法第159條之1規定而
    具證據能力；至被告之辯護人於96年1月26日本院審理中表
    示所有證人警詢證詞沒有證據能力，則既已就警詢筆錄部份
    之被告以外之人於審判外陳述表示異議，故本案有關警詢筆
    錄部分依同法第159條之5即不具證據能力，合先敘明。
貳、實體部分
一、訊據被告戊○○矢口否認上開持有手槍、彈匣及子彈之行為
    ，辯稱：槍不是伊的，伊沒有住在該處，伊不知道丙○○有
    槍，也不知道為何丙○○說槍是伊的云云。經查：
(一)本件承辦員警於93年12月28日12時30分許至丙○○前開租屋
    處執行搜索，在主臥房由丙○○打開電視櫃抽屜所外加之號
    碼鎖，而在抽屜內查獲中共黑星制式手槍1枝、土造子彈11
    顆及制式子彈4顆之事實，業據證人丙○○、乙○○、丁○○到庭證述明確（見本院96年1月26日、4月12日審判筆錄）
    ，並有內政部警政署刑事警察局94年1月25日刑鑑字第
    0930261403號槍彈鑑定書、現場蒐證照片8張及住處平面圖
    在卷可稽，以及上開中共黑星制式手槍1枝、土造子彈11顆
    （經實際試射4顆，剩餘7顆）及制式子彈4顆（經實際試射3
    顆，剩餘1顆）扣案可據，應可確定。
(二)次查，被告於93年12月28日為警查獲本案前2個月確曾居住
    於前開地點之事實，業據證人丙○○於93年12月28日本案偵
    查中供稱：「（警方是在何處起獲手槍和子彈？）警方是在
    我承租的住處房間內的一個矮櫃內有上號碼鎖的抽屜內查獲
    手槍和子彈。（戊○○的手槍和子彈會放在你的房間？）在
    兩個月前我跟他是好朋友，他說要房間住，我將我的房間給
    他住，我自己住隔壁房間。」，於94年11月11日以證人身分
    在本院審理中結證稱：「在我的住處找到槍沒有意見，放在
    我電視櫃內上鎖抽屜，我沒有意見，但是我房子是給他住的
    ，我不知道他有槍。」，94年12月18日本院審理時結證稱：
    「因為去的時候，他們要我指證，我說當然這槍是誰的，你
    們都知道啊，房子給他們住，他們有什麼，你們都知道，證
    人甲○○也說房間是給他住的。（在現場在搜索當時有無提
    到戊○○這個名字？）他們問我房子誰住的，我說戊○○、
    證人甲○○住的，有提到戊○○。」等語明確，核與證人即
    當時本件承辦小隊長乙○○於94年3月11日偵查中證稱：「
    我問丙○○是住在那個房間，他說是放槍那一間房間，但戊○○也寄住在他那個房間，槍是放在一個櫃子是用號碼鎖鎖
    住放在抽屜。（丙○○的住處共幾間房間？）我記得2個，
    一間比較小，感覺上沒人居住，一間是上開房間，我問他說
    上開房間是何人住，他說是他在住，只是戊○○最近來這邊
    才跟他一起住。」等情一致（見94偵字第716號卷第64頁）
    ，又證人甲○○於偵查中證稱：「（93年12月28日警察搜索
    丙○○住處時，是否在現場？）是。我因為在他家兩三天，
    我住在被搜索之房間，因為該房間是戊○○在使用的，但我
    進去都要戊○○同意。有時候睡床上，有時睡地上。（戊○○何時去住那個房間？）好像已經有兩、三個月。（丙○○
    的住處有）他姊姊和丙○○、戊○○，丙○○都睡在客廳，
    該屋有三個房間，有一個是放衣服的儲藏室。（被警方查扣
    的槍彈何人所有？）當天丙○○說是戊○○所有，但我不知
    道是何人所有。（丙○○在客廳睡多久？）我去的那兩、三
    天，他都在那邊睡。（有無看過丙○○開過上鎖的抽屜？）
    沒有。」等語，又證人丁○○即當時本案承辦警員於94年12
    月28日本院審理時證稱：「（你們到現場有看到證人甲○○
    在那邊，有沒有詢問證人甲○○？）對，證人甲○○有在，
    有問證人甲○○。（問他何問題？）問他說，你如何在那邊
    。（他如何回答？）他說這兩天沒有地方住，去丙○○家暫
    住。」等情相符，是證人甲○○確於查獲當時借住於丙○○
    之租屋處，甲○○所為證言應足採信。因此，在本案查獲前
    2 個月，被告戊○○即有借住於丙○○上述房間之事實應足
    認定。
(三)再查，證人丙○○於93年12月28日本案偵查中供稱：「（被
    查獲的手槍和子彈是何人的？）戊○○的。（為何戊○○可
    以知道號碼鎖？）因為我跟他是好朋友，我將抽屜借給他，
    而他進去用了之後，我就再沒進去該房間了，所以我不知道
    有槍在裡面。當時我家門壞掉，他說他要放錢、貴重東西要
    放在裡面，並沒清楚告訴要放何東西。」另於94年2月18日
    偵查中又供稱：「（你的房間借戊○○使用之後他有無將房
    間的門上鎖？）沒有，他只跟我要一個抽屜的鎖頭。（你有
    問他為何要那個號碼鎖？）他說他要放一些錢或證件等，所
    以我將多的號碼鎖給他。」等語，核與證人乙○○於94年3
    月11日偵查中證稱：「於本院94年12月18日審理時證稱：「
    （搜索過程中丙○○有沒有跟你談過話？）我去後，有問丙○○這把槍來源？他有說戊○○放的，我說你自己房間的櫃
    子，還是號碼鎖鎖的，怎麼會說別人放的，他說他借朋友睡
    的房間，是那個朋友放的，我說號碼鎖的問題，他沒辦法回
    答。等情一致」是自警方查獲開始，證人丙○○就已經供稱
    槍彈係借住之戊○○所有，而被告僅空言辯解無借住於丙○○住處，進而否認持有上述手槍、彈匣、子彈云云，難以採
    信。
(四)至於證人甲○○於本院96年4月12日審理時翻異前詞，另證
    稱：「（回答檢察官問的是否實在？）實在，我沒有作假口
    供，不過，丙○○有跟我說，開庭要如何說，我是照丙○○
    教我講的話，出庭說的。（你說的內容是否與事實相符？）
    我不知道，我只是去那邊借住兩、三天。（丙○○何時去找
    你？）今年一月份左右，過年前。（丙○○教你如何說？）
    我去那邊住兩、三天，我什麼事情都不知道，警察到現場有
    搜到東西，我看丙○○有寫字條給丙○○，之後警察搜出壹
    把槍，警察問丙○○那個槍誰的，他說是戊○○的，我什麼
    都不知道，叫我一定要出庭作證。（當時你去那邊借住時，
    戊○○住哪間房間？）我都沒有看過他，我去住了兩天。（
    丙○○睡何處？）我睡儲藏那個房間，丙○○住查到槍的房
    間。（戊○○住何處？）我沒有看過他，我在那邊兩天沒有
    看過他。（檢察官有問你，戊○○何時去住那房間，你當時
    回答你說好像有兩、三個月？）那是丙○○開庭之前叫我這
    樣說。」等語，即否認知道戊○○是否住在丙○○之租屋處
    ，並聲稱前次偵查中所為證述係由證人丙○○所指示，然查
    ：前開情節旋為證人丙○○當庭所否認而於本院同日審理時
    證稱：「 (剛才甲○○說『實在，我沒有作假口供，不過，
    丙○○有跟我說，開庭要如何說，我是照丙○○教我講的話
    ，出庭說的』有何意見？)我絕對沒有這樣說。」並經被告
    當庭詰問為何確定槍枝為其所有時證稱：「因為抽屜、房間
    是戊○○使用」等語明確，且證人甲○○上開證述亦與證人
    乙○○證稱：「（丙○○的住處共幾間房間？）我記得2 個
    ，一間比較小，感覺上沒人居住」等語情節不符，是證人甲○○於本院所述，尚難認足以推翻渠先前於偵查中以及證人
    丙○○證詞之證明力。綜上所述，被告犯行堪以認定，應予
    依法論科。
二、查被告行為後，刑法部分條文於94年2月2日經總統公布修正
    ，並自95年7月1日起施行，其中與本案有關之第2條、第33
    條、第42條及第55條規定均已修正；又刑法施行法增訂第1
    條之1，亦於95年6月14日經總統公布，並自同年7月1日起施
    行。按行為後法律有變更者，適用行為時之法律，但行為後
    之法律有利於行為人者，適用最有利於行為人之法律，現行
    刑法第2條第1項定有明文。此條規定係規範行為後法律變更
    所生新舊法律比較適用之準據法，是刑法第2條本身雖經修
    正，但刑法第2條既屬適用法律之準據法，本身尚無比較新
    舊法之問題，於新法施行後，應一律適用裁判時之現行刑法
    第2條之規定，為「從舊從輕」之比較，合先敘明。次按本
    次刑法修正之比較新舊法，應就罪刑有關之共犯、未遂犯、
    想像競合犯、牽連犯、連續犯、結合犯，以及累犯加重、自
    首減輕暨其他法定加減原因（如身分加減）與加減例等一切
    情形，綜其全部罪刑之結果而為比較，最高法院95年5月23
    日95年度第8次刑庭會議著有決議可資參照。經查：(1)槍砲
    彈藥刀械管制條例第7條第4項之罪，法定刑為五年以上有期
    徒刑，併科新台幣一千萬元以下罰金，依修正之刑法第33條
    第5款規定：「主刑之種類如下：‥‥‥五、罰金：新台幣
    一千元以上，以百元計算之」等規定，則於刑法修正後，槍
    砲彈藥刀械管制條例第7條第4項之罪所得併科之罰金刑最高
    額為新台幣1000萬元，最低為新台幣1000元，然依修正前之
    刑法第33條第5款規定之罰金最低額銀元1元計算，槍砲彈藥
    刀械管制條例第7條第4項之罪所得併科之罰金刑最高額為新
    台幣1000萬元，最低額為銀元1元，折算為新台幣後，刑法
    修正前後，槍砲彈藥刀械管制條例第7條第4項之罪所得併科
    之罰金刑最高額雖同為新台幣1000萬元，然刑法修正前槍砲
    彈藥刀械管制條例第7條第4項之罪所得併科之罰金刑最低額
    僅為新台幣3元，遠低於刑法修正後槍砲彈藥刀械管制條例
    第7條第4項之罪所得併科之罰金刑最低額新台幣1000元，比
    較修正前、後之刑罰法律，自以修正前之法律較有利於被告
    。(2)槍砲彈藥刀械管制條例第12條第4項之罪，法定刑為五
    年以下有期徒刑，併科新台幣300萬元以下罰金，依修正之
    刑法第33條第5款之規定，於刑法修正後，槍砲彈藥刀械管
    制條例第12條第4項之罪所得併科之罰金刑最高額為新台幣
    300萬元，最低為新台幣1000元，然依修正前之刑法第33條
    第5款規定之罰金最低額銀元1元計算，槍砲彈藥刀械管制條
    例第12條第4項之罪所得併科之罰金刑最高額為新台幣300萬
    元，最低額為銀元1元，折算為新台幣後，刑法修正前後，
    槍砲彈藥刀械管制條例第12條第4項之罪所得併科之罰金刑
    最高額雖同為新台幣300萬元，然刑法修正前槍砲彈藥刀械
    管制條例第12條第4項之罪所得併科之罰金刑最低額僅為新
    台幣3元，遠低於刑法修正後槍砲彈藥刀械管制條例第12條
    第4項之罪所得併科之罰金刑最低額新台幣1000元，比較修
    正前、後之刑罰法律，自以修正前之法律較有利於被告。(3)
    綜上法律修正前、後之比較，揆諸前揭說明及修正後刑法第
    二條第一項之「從舊從輕」原則，本件以適用修正前之相關
    刑罰法律，對被告較為有利，並應整體適用修正前刑法相關
    規定論處。
三、核被告所為係犯槍砲彈藥刀械管制條例第7條第4項未經許可
    持有制式手槍罪及同條例第12條第4項未經許可持有子彈罪
    。被告所為係一行為觸犯數罪名，屬想像競合犯，應依刑法
    第55條從一重之未經許可持有制式手槍罪處斷。爰審酌被告
    犯罪動機目的、犯罪手段、犯罪所生之危害、犯後否認之態
    度等一切情狀，量處如主文所示之刑，罰金部分，並諭知易
    服勞役之折算標準。按被告行為後，關於易服勞役之折算標
    準，除刑法第42條有所修正外，罰金罰鍰提高標準條例亦於
    95年5月17日經總統公布修正，刪除第2條有關易科罰金及易
    服勞役折算標準之規定，並自95年7月1日起施行。刑法第42
    條第3項前段修正為「易服勞役以新台幣一千元、二千元或
    三千元折算一日。但勞役期間不得逾六個月」，惟依被告行
    為時之刑罰法律即修正前刑法第42條第2項前段：「易服勞
    役以一元以上三元以下折算一日。但勞役期間不得逾六個月
    」及修正前罰金罰鍰提高標準條例第2條關於「依刑法第四
    十一條易科罰金或第四十二條第二項易服勞役者，均就其原
    定數額提高為一百倍折算一日；法律所定罰金數額未依本條
    例提高倍數，或其處罰法條無罰金刑之規定者，亦同。」等
    規定，易服勞役之折算標準最高為銀元300元，最低為銀元
    100元，換算為新台幣後，最高額為新台幣900元，最低額為
    新台幣300元，比較修正前、後關於易服勞役折算標準之刑
    罰法律，適用修正後之規定即修正後刑法第42條第3項前段
    之規定，對被告較為有利，依刑法第2條第1項但書之規定，
    應適用最有利於被告之新法，即修正後刑法第42條第3項前
    段，爰併諭知罰金易服勞役之折算標準。又扣案之手槍1支
    （含彈匣1個，槍枝管制編號為0000000000號）及金屬彈頭
    之土造具殺傷力之子彈7顆（另4顆業經試射耗損，已滅失，
    無從宣告沒收）、制式子彈1顆（另3顆業經試射耗損，已滅
    失，無從宣告沒收），均係違禁物，應依刑法第38條第1項
    第1款之規定宣告沒收。
據上論斷，應依刑事訴訟法第299條第1項前段，槍砲彈藥刀械管
制條例第7條第4項、第12條第4項，刑法第2條第1項前段、但書
、第42條第3項前段、修正前刑法第11條前段、第55條、第38條
第1項第1款，刑法施行法第1條之1，判決如主文。
本案經檢察官鄭堤升到庭執行職務。
中　　華　　民　　國　　96　　年　　5 　　月　　4 　　日
             　　 刑事第二庭    審判長法　官　沈君玲
　　　　　　　　　　　　　　　　      法　官　雷淑雯
                                　　　法　官　蘇嘉豐
以上正本證明與原本無異。
如不服本判決，應於判決送達後10日內向本院提出上訴狀（應抄
附繕本）。
                                      書記官　蘇靜紅
中　　華　　民　　國　　96　　年　　5 　　月　　4 　　日
附錄本案論罪科刑所適用法條全文：
槍砲彈藥刀械管制條例第7條第4項：
未經許可，持有、寄藏或意圖販賣而陳列第一項所列槍砲、彈藥
者，處五年以上有期徒刑，併科新台幣一千萬元以下罰金。
槍砲彈藥刀械管制條例第12條第4項：
未經許可，持有、寄藏或意圖販賣而陳列子彈者，處五年以下有
期徒刑，併科新台幣三百萬元以下罰金。
